【裁判字號】    99,訴,692
【裁判日期】    991221
【裁判案由】    損害賠償
【裁判全文】
臺灣嘉義地方法院民事判決               99年度訴字第692號
原      告  劉瑞興
訴訟代理人  劉家妡
被      告  陳錦池
上列當事人間請求損害賠償事件，本院於民國99年12月7 日言詞
辯論終結，判決如下：
    主  文
被告應給付原告新臺幣壹佰拾萬玖仟壹佰拾玖元，及自民國
九十九年十一月九日起至清償日止，按週年利率百分之五計算之
利息。
原告其餘之訴駁回。
訴訟費用由被告負擔百分之八十一，餘由原告負擔。
本判決第一項於原告以新臺幣肆拾萬柒仟元為被告預供擔保後
，得假執行。
原告其餘假執行之聲請駁回。
    事實及理由
一、原告起訴主張：
（一）緣被告於民國99年5 月24日上午7 時14分許，駕駛車牌號
      碼K9-7662 號自用小客貨車（下稱系爭車輛），自嘉義縣
      梅山鄉○○村○○路與環北街交岔路口處之台塑關係企業
      福懋加油站，先由北往南方向再左轉往東方向行駛，駛入
      該交岔路口時，本應注意車輛行至有號誌之交岔路口，由
      路邊進入車道之車輛應暫停讓車道中車輛先行，且轉彎車
      應讓直行車先行；又汽車行駛時，駕駛人應注意車前狀況
      ，並隨時採取必要之安全措施，以避免危險之發生，而當
      時天氣晴、日間自然光線，車況正常，柏油路面無障礙或
      其他缺陷，依其智識、能力並無不能注意之情事，竟疏未
      注意及此，即貿然左轉彎進入該交岔路口往環北街即東方
      向行駛，適有原告騎乘車牌號碼MBS-202 號機車，搭載訴
      外人劉信宏、劉信佑沿中山路由北往南方向直行行駛，致
      被告駕駛之系爭車輛左前車頭保險桿與原告騎乘之機車右
      側發生追撞，造成原告與訴外人劉信宏、劉信佑等均人車
      倒地，原告並受有胸部挫傷多根肋骨骨折併氣血胸、肝臟
      撕裂傷、右側骨盆腔骨折、胸主動脈剝離、外傷性主動脈
      破裂、股骨頸部之骨折併恥骨閉鎖性骨折併髖挫傷及脫位
      、左側血胸、左側第4 至9 根肋骨骨折及右側第7 至8 根
      肋骨骨折等傷害，其中胸主動脈弓斷裂併血腫及骨盆骨折
      部分係屬重大難治之傷害；訴外人劉信宏、劉信佑亦分別
      受有左腳擦傷、頭部外傷及右膝約11公分撕裂傷及頭部外
      傷等傷害，案經原告訴由嘉義縣警察局竹崎分局，由檢察
      官提起公訴，並經鈞院於99年9 月9 日以99年度嘉交簡字
      第842 號判處有期徒刑五月在案。
（二）被告於前揭時、地因車禍致原告受有損害之事實經被告坦
      承不諱，被告顯然違反道路交通安全規則之行車注意義務
      ，就本件車禍之發生及原告受傷之事實有過失，原告依法
      自得請求被告負損害賠償之責，茲就原告請求之項目及金
      額臚列如下：
   1、醫藥費用新台幣（下同）433,139 元：原告因本件事故支
      出救護車轉院費用4,700 元，及必要診療費用428,439 元
      ，合計共433,139 元。
   2、看護費用37萬6000元：原告因傷住院自99年5 月28日至同
      年月31日僱用全日看護花費6,000 元；另自99年6 月4 日
      至同年月9 日僱用全日看護花費10,000元；又原告手術治
      療出院後依醫囑應繼續修養復健半年且需專人照顧，自99
      年6 月16日出院迄今日常生活起居、門診就醫均由家人協
      助照顧，參照最高法院89年度台上第1749號判決要旨，家
      人看護得比照僱用看護請求相當看護費之損害，故以一般
      看護費行情全日每日2,000 元、計算6 個月看護費用36萬
      元，合計支出看護費用37萬6000元。
   3、精神慰撫金80萬元：原告因本件事故受有前開重大之傷害
      ，就醫接受重大手術治療及長期休養復健，期間身體承受
      莫大危險與痛苦，日常生活更需長期仰賴他人照料，連累
      全家大小，其精神上承受莫大痛苦與折磨，現並已領有中
      度重器障之身心障礙手冊，乃請求精神慰撫金80萬元。
   4、綜上，原告請求總金額1,609,139 元之損害。
（三）並聲明：被告應給付原告1,609,139 元及自起訴狀繕本送
      達翌日（即99年11月9 日）起至清償日止，按週年利率5
      ％計算之利息；願供擔保，請准予宣告假執行。
二、被告則以：對因其過失車禍肇事致原告受傷之事實，及原告
    支出醫療、看護費用之金額等均無意見，但無力賠償，對原
    告所要求精神慰撫金亦無力負擔。並答辯聲明：原告之訴駁
    回。
三、本院依職權調閱本院99年度嘉交簡字第842 號過失傷害等卷
    宗；函財團法人保險事業發展中心詢問兩造之肇事車輛是否
    有投保汽機車強制責任險；調閱稅務電子閘門財產所得調件
    明細表。
四、得心證之理由：
（一）原告主張被告於99年5 月24日上午7 時14分許，駕駛系爭
      車輛，自嘉義縣梅山鄉○○村○○路與環北街交岔路口處
      之台塑關係企業福懋加油站，先由北往南方向再左轉往東
      方向行駛，駛入該交岔路口時，本應注意車輛行至有號誌
      之交岔路口，由路邊進入車道之車輛應暫停讓車道中車輛
      先行，且轉彎車應讓直行車先行；又汽車行駛時，駕駛人
      應注意車前狀況，並隨時採取必要之安全措施，以避免危
      險之發生，而當時天氣晴、日間自然光線，車況正常，柏
      油路面無障礙或其他缺陷，依其智識、能力並無不能注意
      之情事，竟疏未注意及此，即貿然左轉彎進入該交岔路口
      往環北街即東方向行駛，適有原告騎乘車牌號碼MBS-202
      號機車，搭載訴外人劉信宏、劉信佑沿中山路由北往南方
      向直行行駛，致被告駕駛之系爭車輛左前車頭保險桿與原
      告騎乘之機車右側發生追撞，造成原告與訴外人劉信宏、
      劉信佑等均人車倒地，原告並受有胸部挫傷多根肋骨骨折
      併氣血胸、肝臟撕裂傷、右側骨盆腔骨折、胸主動脈剝離
      、外傷性主動脈破裂、股骨頸部之骨折併恥骨閉鎖性骨折
      併髖挫傷及脫位、左側血胸、左側第4 至9 根肋骨骨折及
      右側第7 至8 根肋骨骨折等傷害，其中胸主動脈弓斷裂併
      血腫及骨盆骨折部分係屬重大難治之傷害；訴外人劉信宏
      、劉信佑亦分別受有左腳擦傷、頭部外傷及右膝約11公分
      撕裂傷及頭部外傷等傷害乙節，為被告所不爭執。而被告
      因過失傷害等，業經本院以99年度嘉交簡字第842 號判處
      「陳錦池犯過失傷害致人重傷罪，處有期徒刑伍月，如易
      科罰金，以新臺幣壹仟元折算壹日」在案，復經本院職權
      調閱本院99年度嘉交簡字第842 號刑事卷宗核閱無誤，堪
      信為真實。
（二）按汽車行駛至交岔路口，轉彎車應讓直行車先行。道路交
      通安全規則第102 條第1 項第7 款定有明文。查被告駕駛
      系爭車輛行經上開交岔路口，本應注意遵守轉彎車應讓直
      行車先行之規定，以維安全，且依當時天氣晴、日間自然
      光線，車況正常，柏油路面無障礙或其他缺陷等情況，有
      道路交通事故現場圖、調查報告表及現場照片在卷可稽（
      見嘉義縣警察局竹崎分局刑案偵查卷第13至19頁），並無
      不能注意之情事。被告應注意且能注意，竟疏於注意，未
      遵守上開規定，且未注意由路邊進入車道時應暫停讓車道
      中車輛先行，致肇本件車禍，其有過失甚為灼然。而被告
      過失與原告受傷間具有相當因果關係，被告過失侵權行為
      ，堪以認定。
（三）次按因故意或過失不法侵害他人權利者，負損害賠償責任
      ；汽車、機車或其他非依軌道行駛之動力車輛，在使用中
      加損害於他人者，駕駛人應賠償因此所生之損害；不法侵
      害他人之身體或健康者，對於被害人因此喪失或減少勞動
      能力，或增加生活上之需要時，應負損害賠償責任；又不
      法侵害他人之身體、健康、名譽或自由者，被害人雖非財
      產上之損害，亦得請求賠償相當之金額。民法第184 條第
      1 項、第191 條之2 、第193 條第1 項、第195 條第1 項
      分別定有明文。查被告因疏未注意肇致本件車禍既有過失
      ，並致原告受傷，則原告依上開規定，請求被告賠償損害
      ，於法有據。茲就原告請求之項目及金額，核列如左：
    1.醫療費用部分：原告主張因本件傷害支出財團法人佛教慈
      濟綜合醫院大林分院（下稱大林慈濟醫院）救護車轉院費
      用4,700 元、醫療費用5,896 元，及財團法人彰化基督教
      醫院醫療費用2,480 元、住院費用420,063 元，共433,13
      9 元，業據提出大林慈濟醫院救護車派遣單、醫療費用明
      細各1 紙，以及財團法人彰化基督教醫院門診、住院收據
      各1 紙為證，且為被告不爭執（見本院99年11月23日、99
      年12月7 日言詞辯論筆錄），堪信為真實，原告此部分主
      張，核屬必要費用，自屬有據。
    2.看護費用部分：原告請求37萬6000元，其中住院期間自99
      年5 月28日至同年月31日僱用全日看護花費6,000 元、自
      99年6 月4 日至同年月9 日僱用全日看護花費10,000元部
      分，業據提出看護收據3 紙為證，且為被告表示不爭執（
      見本院99年12月7 日言詞辯論筆錄），堪信為真實，應予
      准許；至於原告主張出院後六個月共36萬元部分，查原告
      因本件車禍事故於99年5 月24日至大林慈濟醫院急診後轉
      診至彰化基督教醫院開刀治療，於99年5 月31日出院再轉
      至大林慈濟醫院，並於99年6 月4 日施行手術後，於99年
      6 月16日出院，出院後宜休養半年併需要專人照顧，有大
      林慈濟醫院99年8 月19日醫療診斷證明書及財團法人彰化
      基督教醫院99年8 月30日診斷書在卷可參，且由原告所受
      傷勢為胸部挫傷多根肋骨骨折併氣血胸、肝臟撕裂傷、右
      側骨盆腔骨折、胸主動脈剝離、外傷性主動脈破裂、股骨
      頸部之骨折併恥骨閉鎖性骨折併髖挫傷及脫位、左側血胸
      、左側第4 至9 根肋骨骨折及右側第7 至8 根肋骨骨折等
      傷害觀之，原告於出院後六個月期間確有看護之必要，且
      經被告表示對金額沒有意見（見本院99年11月23日言詞辯
      論筆錄），是原告此部分之請求亦應准許。
    3.精神慰撫金部分：原告請求80萬元，被告認為過高。原告
      因本件車禍受有胸部挫傷多根肋骨骨折併氣血胸、肝臟撕
      裂傷、右側骨盆腔骨折、胸主動脈剝離、外傷性主動脈破
      裂、股骨頸部之骨折併恥骨閉鎖性骨折併髖挫傷及脫位、
      左側血胸、左側第4 至9 根肋骨骨折及右側第7 至8 根肋
      骨骨折等傷害，其中胸主動脈弓斷裂併血腫及骨盆骨折部
      分係屬重大難治之傷害，其受有非財產上之損害至為明顯
      ，其請求精神慰撫金，核無不當。查原告現年60歲，國小
      畢業，從事務農一個月大約二萬餘元，98年有所得8,310
      元，有房屋、土地等不動產共五筆，財產總額1,448,200
      元，被告現年67歲，國小畢業，無工作，每月領取老人年
      金3,000 元，98年度無所得，有房屋一筆、汽車一輛，財
      產總額17,600元各情，均為兩造所自陳，並經本院依職權
      調閱電子閘門財產所得調件明細表在卷可稽，本院審酌原
      告受傷時之痛苦程度、目前領有中度重器障之身心障礙手
      冊所造成之不便及病痛，及兩造身分地位，認原告請求精
      神慰撫金80萬元，尚屬過高，應核減為50萬元，方屬公允
      。
    4.依上所述，原告所得請求得准許之金額為1,309,139 元（
      4 33,139+376,000＋500,000 ＝1,309,139 ）。
（四）再按給付無確定期限者，債務人於債權人得請求給付時，
      經其催告而未為給付，自受催告時起，負遲延責任。其經
      債權人起訴而送達訴狀，或依督促程序送達支付命令，或
      為其他相類之行為者，與催告有同一之效力。民法第229
      條第1 、2 項分別定有明文；又遲延之債務，以支付金錢
      為標的者，債權人得請求依法定利率計算之遲延利息。但
      約定利率較高者，仍從其約定利率；而應付利息之債務，
      其利率未經約定，亦無法律可據者，週年利率為百分之5
      。亦為同法第233 條第1 項及第203 條所明定。本件原告
      請求被告應賠償之金額，並未定有給付之期限，原告請求
      自起訴狀繕本送達被告翌日起，按年息百分之5 計算之利
      息，並未逾上開規定之範圍，自無不合；查原告上開訴狀
      繕本係於99年11月8 日送達被告，此有送達回證附卷可稽
      。從而，原告本於侵權行為之法律關係，請求被告給付1,
      309,139 元，及自起訴狀繕本送達翌日即99年11月9 日起
      至清償日止，按週年利率百分之五計算之利息，核無不合
      。
五、從而，原告本於侵權行為損害賠償請求權之法律關係，請求
    被告給付1,309,139 元，及自99年11月9 日起至清償日止，
    按年息百分之5 計算之利息部分，為有理由，應予准許。逾
    此範圍之請求，為無理由，應予駁回。
六、原告陳明願供擔保，聲請准宣告假執行，就其勝訴部分，經
    核無不合，爰酌定相當之擔保金額，併准許之。至原告敗訴
    部分，其訴既經駁回，其假執行之聲請亦失所依附，應併予
    駁回。
七、本件事證已臻明確，兩造其餘攻擊防禦方法及舉證，經審核
    結果於判決結果不生影響，爰不予一一論列。
八、據上論結，本件原告之訴為一部有理由，一部無理由，依民
    事訴訟法第79條、第390 條第2 項規定，判決如主文。
中    華    民    國    99    年    12    月    21    日
                  民事第二庭法  官  柯月美
以上正本係照原本作成
如對本判決上訴須於判決送達後20日內向本院提出上訴狀
如委任律師提起上訴者，應一併繳納上訴審裁判費。
中    華    民    國    99    年    12    月    21    日
                            書記官  黃怡禎

司法院資訊處製作；財團法人民間司法改革基金會備份。
